【裁判字號】    88,訴,1299
【裁判日期】    890523
【裁判案由】    毒品危害防制條例
【裁判全文】
臺灣臺南地方法院刑事判決                        八十八年度訴字第一二九九號
    公  訴  人  臺灣台南地方法院檢察署檢察官
    被      告  丁○○
    選任辯護人  王文雄律師
    被      告  戊○○
                己○○
    右二被告之
    共      同
    選任辯護人  劉惠菊律師
右列被告因毒品危害防制條例案件，經檢察官提起公訴（八十八年度偵字第一二七一
三、一二七一四、一二七一五號），本院判決如左：
    主  文
丁○○連續販賣第一級毒品，累犯，處有期徒刑壹拾貳年，褫奪公權伍年。扣案如附
表編號一、二、八號所示之物均沒收併銷燬之，如附表編號三至七號所示之物均沒收
之。販賣第一級毒品所得財物新臺幣參仟元沒收，如全部或一部不能沒收時，以其財
產抵償之。被訴販賣第二級毒品部分無罪。
戊○○、己○○均無罪。
    事  實
一、丁○○曾於民國八十六年七月二十五日，因違反麻醉藥品管理條例案件，經臺灣
    高雄地方法院以八十六年易字四九三二號判處有期徒刑五月，於八十六年十一月
    十八日，易科罰金執行完畢。又於八十七年間，因違反麻醉藥品管理條例案件，
    經臺灣高雄地方法院以八十七年度易字第二三八號判處有期徒刑六月，已於民國
    八十七年五月十二日執行完畢（構成累犯），另於八十七年間因販賣第一級毒品
    ，經臺灣高等法院高雄分院於八十八年七月二十八日判處有期徒刑十年，褫奪公
    權五年（尚未執行），竟猶不知悔改，復基於意圖營利之概括犯意，在高雄市關
    帝廟附近，向宋海濱（由檢察官另案偵辦）販入第一級毒品海洛因，而自八十八
    年八月初某日起，至同年十月間某日止，以行動電話號碼0000000000
    號為聯絡工具，經由電話聯絡之方式，在高雄縣梓官鄉梓官國中大門口附近，連
    續以每小包新臺幣（下同）一千元之代價販賣第一級毒品海洛因予甲○○牟利共
    三次。計販賣毒品所得三千元。嗣於八十八年十月十三日零時許之深夜，丁○○
    與戊○○、己○○三人共同驅車馳赴臺南市○區○○路之公墓區內，為警發現行
    跡可疑予以攔查後查獲。並由丁○○身上起出如附表所示之物。
二、案經臺南市警察局第六分局報請臺灣臺南地方法院檢察署檢察官偵查起訴。
    理  由
壹、有罪部分（被告丁○○被訴販賣第一級毒品部分）：
一、訊據被告丁○○矢口否認有何販賣第一級毒品犯行，辯稱：伊並未販賣毒品，只
    有吸食毒品，伊於警訊之自白係遭警方刑求所為云云。惟查，(1)、被告丁○○對
    其曾販賣第一級毒品海洛因予甲○○部分之事實，業據其於警訊時坦認屬實，並
    據證人甲○○於警訊中證述之情節相符，參以證人甲○○於警訊時係證稱：伊於
    八十八年十月十三日凌晨三時許，在高雄縣岡山鎮○○○街十二號住處打已被警
    方查獲到案之毒販綽號「輝仔」男子（經當場指認為丁○○）的0000000
    000號行動電話表示要購買毒品海洛英時，為警方人員於同日三時三十分許在
    高雄縣岡山鎮○○路三八一巷內為警查獲等語，核與證人即當時查獲被告丁○○
    之警員庚○○於本院訊問時結證稱：被告丁○○在刑事組偵訊室時有接到一通行
    動電話，渠等有在旁監聽談話內容，被告對其告稱係有人要來向他買毒品，遂帶
    同警員前往高雄縣岡山，到達後丁○○在車內表示甲○○就是之前來電之人，渠
    等即上前將之逮捕等情大致相符；再者，被告丁○○於本院初次訊問時亦自承稱
    ：「（問：為警查獲後吳為何又打電話給你？）問我是否可處理海洛因，我說再
    看看，當時警察在旁」、「甲○○打電話問我可幫忙工作（意思調海洛因）我回
    答再看看，後來在高雄縣岡山鎮○○路三八一巷會合，後來他才被警查獲」、「
    （問：為何他知道找你買海洛因？）朋友介紹」，綜上證人及被告所述，參互印
    證，足認被告確曾販賣海洛因予甲○○無訛。(2)、雖證人甲○○於本院訊問時翻
    異前詞，改證稱：伊並沒有向被告買毒品，當天打電話給被告係要找伊聊天云云
    ；然查，觀之證人甲○○於警訊時指證向被告購買安非他命之時間、地點、價格
    、聯絡交易方式及取貨之方法等細節均十分詳細明確，該部分之證詞並無矛盾及
    瑕疵，且依據經驗法則，案發時之供述較少權衡利害得失或受他人干預，且較接
    近犯罪時間，記憶較為清晰，則證人甲○○該部分所為不利於被告之指證，實無
    不可採信之理。況且其於本院訊問時所稱當日係與被告丁○○於凌晨三、四時許
    相約在高雄縣岡山鎮○○路口聊天乙節，顯與常情有悖，無可採信，又倘若證人
    甲○○與被告丁○○於當日凌晨係相約聊天，則渠等之交情應非惡，衡情焉有可
    能於警訊攀詞誣指被告丁○○販賣毒品犯行之理？再酌之一般證人基於人性之弱
    點以及事後避免得罪涉案被告挾怨之考量，往往有在嗣後翻異前供而改為較模糊
    或有利於被告之證述之現象，藉以避免遭被告仇視，然而證人甲○○於本院訊問
    時所述既有前開不合常情之處，實無足採為被告有利之證詞，應認其於警訊時所
    述始為真正。(3)、另被告尚以其於警訊之自白係遭警方刑求所致云云置辯，然查
    ，設若被告確為警刑求逼供，應會於檢察官初訊時立即陳明，裨得昭雪清白，然
    被告丁○○係在檢察官最後訊及其是否為警刑求時，始向檢察官表示曾為警刑求
    毆打其胸部及背部（八十八年十月十三日偵訊筆錄參見），而經檢察官當庭勘驗
    被告丁○○之身體，並未見有何傷勢，且有當庭拍攝被告丁○○身體之照片二幀
    在卷可憑，其事後空言被刑求取供云云，已屬無據；(4)、此外，復有當場查獲之
    如附表編號一及三至八號之物扣案足資佐證。又扣案之白粉七包經送法務部調查
    局鑑定結果，其中六包白粉均係海洛因，合計淨重十七．六二公克（包裝重四．
    二二公克），純度七六．八四％，純質淨重十三．五四公克，另一包白粉經檢驗
    結果無海洛因、大麻、古柯鹼、甲基安非他命等毒品反應，淨重一．０八公克（
    包裝重０．四七公），有該局八十八年十月二十六日（８８）00000000
    0號鑑定通知書一紙在卷可稽。本件被告丁○○販賣第一級毒品犯行部分事證已
    臻明確，此部分犯行堪以認定。
二、核被告丁○○之所為，則應係犯毒品危害防制條例第四條第一項之罪，其先後三
    次之販賣第一級毒品行為，手法相同，反覆為之，所犯又係構成要件相同之罪，
    顯係基於概括之犯意，應依連續犯之規定，論以一販賣第一級毒品罪；被告先後
    持有海洛因，亦係基於概括之犯意，本應以連續持有論，惟其持有後進而販賣，
    其持有之低度行為應被販賣高度行為所吸收，不另論其持有毒品罪。又查被告丁○○於八十六年七月二十五日，因違反麻醉藥品管理條例案件，經判處有期徒刑
    五月，於八十六年十一月十八日，易科罰金執行完畢。又於八十七年間，因違反
    麻醉藥品管理條例案件，經判處有期徒刑六月，於八十七年五月十二日易科罰金
    執行完畢。有本院被告全國前案紀錄表在卷可憑，其於執行完畢後五年以內再犯
    本件有期徒刑以上之本罪，為累犯，惟其所犯之罪本刑為死刑或無期徒刑，依刑
    法第六十四條第一項、第六十五條第一項之規定，不得再加重。又被告丁○○於
    行為時甫年滿二十歲，智慮淺薄，又本件其所販賣毒品之次數不多且數量極為微
    小，所賺利潤無多，販賣情節非如一般大盤毒犯之重大，兼以被告丁○○自身亦
    施用毒品，其上揭犯行，顯係為供應吸毒之大量開銷所致，其為貪圖小利而罹重
    典，犯罪情狀非無可憫，倘科以法定最輕刑之無期徒刑，衡之常情，猶嫌過重，
    其犯罪情狀尚可憫恕，爰依刑法第五十九條規定減輕其法定本刑。審酌被告品行
    、販賣毒品，危害他人及社會，情節原屬不輕，姑念其販毒次數、數量無多，及
    犯罪後之態度等一切情狀，爰酌情量處如主文所示之刑，以資懲戒。且依被告所
    犯販賣毒品之性質，本院認有褫奪公權之必要，爰併宣告褫奪公權五年。又如附
    表一編號一號所示之物為海洛因（已如前述），如附表編號二號所示之物，為安
    非他命（經送驗結果均係甲基安非他命，合計淨重一一．六五公克，包裝重０．
    七五公克，有法務部調查局八十八年十二月三十日（８８）000000000
    號檢驗通知書一紙存卷可考），及如附表編號八號所示之物為專供施用毒品之玻
    璃器，均係違禁物，不問屬於犯人與否，均應依毒品危害防制條例第十八條第一
    項前段宣告沒收銷燬之。至扣案如附表編號三至七號所示之物，為預備供被告丁○○犯罪所用之物，均應依刑法宣告沒收之。被告丁○○販賣海洛因所得之新台
    幣三千元，為被告犯罪所得之財物，雖未扣案，然不能證明業已費失，併依毒品
    危害防制條例第十九條第一項之規定宣告沒收，如全部或一部不能沒收時，以其
    財產抵償之。
貳、無罪部分：
一、公訴意旨另以：被告丁○○、戊○○、己○○三人共同意圖販賣第一級毒品海洛
    因及第二級毒品安非他命之犯意聯絡，先自年籍不詳之「宋海濱」處取得重二二
    ．八公克海洛因及重約十二．二公克之安非他命後即共同持有之，嗣於八十八年
    十月十三日零時許之深夜，三人共同驅車馳赴臺南市○區○○路之公墓區內欲伺
    機兜售予不特定之買主時，為警發現可疑予以攔查後查獲。因認被告丁○○所為
    另涉犯毒品危害防制條例第四條第二項之販賣第二級毒品罪嫌；被告戊○○、蔡
    聰明則均係涉犯毒品危害防制條例第五條第一第、第二項之意圖販賣而持有第一
    級、第二級毒品罪嫌。
二、按犯罪事實應依證據認定之，無證據不得推定其犯罪事實；被告之自白，不得作
    為有罪判決之唯一證據，仍應調查其他必要之證據，以察其是否與事實相符，刑
    事訴訟法第一百五十四條及第一百五十六條第二項分別定有明文。次按被告之自
    白雖為證據之一種，但必與事實相符者為限，若其自白顯有疑義，而審理事實之
    法院，就其職權調查之所得，仍未能證明其自白確與事實相符者，自不得據為認
    定犯罪事實唯一之基礎，最高法院著有十八年上字第一０八七號判例可資參照。
    再按刑事訴訟法上所謂認定犯罪事實之證據，係指足以認定被告確有犯罪行為之
    積極證據而言，如未能發現相當證據或證據不足以證明，自不能以推測或擬制之
    方法，以為裁判基礎，最高法院二十九年上字第三一○五號及同院四十年臺上字
    第八十六號分別著有判例；又認定不利於被告之事實，須依積極證據，苟積極證
    據不足為不利被告之認定時，即應為有利於被告之認定，更不必有何有利之證據
    ，最高法院三十年上字第八一六號判例參照，此亦為刑法論理中「罪疑唯輕原則
    」之具體表現；無論直接證據或間接證據，其為訴訟上證明，須於通常一般人均
    不至於有所懷疑，而得確信其為真實之程度者，始得據之為有罪之認定，倘其證
    明尚未達此一程度，而有合理性懷疑之存在時，即無從為有罪之認定，若不能證
    明被告犯罪者，應諭知無罪之判決，刑事訴訟法第三百零一條第一項定有明文，
    合先敘明。
三、按公訴人被告丁○○、戊○○、己○○涉犯共同意圖販賣而持有毒品罪嫌，無非
    係以本件查獲當時已係深夜，而其地點則在並無人居之公墓區內，被告三人一經
    發現員警欲上前盤查，即欲駕車逃逸，繼而更棄車逃竄，嗣經警捕獲後，當場並
    扣獲第一級毒品海洛因約重二二．八公克、第二級毒品安非他命十二．二公克，
    分裝用塑膠袋三十三個、注射針筒五支、分裝毒品用之吸文管三支、小湯匙一支
    、小剪刀二支、吸食毒品用玻璃器一個等物，則以被告三人客觀之行為表現觀之
    ，其三人既無可資採信之理由共同於深夜前往並無人居之公墓區內，又扣案物品
    中復含有販賣時須用之器材，且被告三人於發現員警時亦均積極逃避員警之盤查
    等情衡之，其三人共同伺機販售毒品之意圖已昭然若揭，為其主要論據。
四、訊據被告丁○○、戊○○、己○○均堅決否認有何意圖販賣而持有毒品犯行，被
    告丁○○辯稱：扣案之海洛因、安非他命均係供己吸食之用等語；被告戊○○、
    己○○均辯稱：渠等僅係陪同丁○○去收錢，扣案之物均係丁○○所有，渠等並
    不知丁○○身上有扣案之物，所以駕車逃係因丁○○有案通緝指示渠等逃逸等語
    。
五、經查，被告丁○○雖於警訊時承稱：有在台南市○○路公墓處販賣安非他命予綽
    號「宏欽」之男子等情，惟於偵查及本院訊問時均否認有何販賣第二級毒品犯行
    ，而經本院依被告丁○○於警訊時所供述「宏欽」之二支行動電話號碼0000
    000000及0000000000號，循線追查該二支電話之使用人，一為
    丙○○，一為乙○○，丙○○因居住所不明無法傳喚到庭，而證人乙○○經本院
    傳喚到庭結證稱其身分證曾於八十八年九月七日遺失，未曾申請行動電話，亦不
    認識被告丁○○等語，是無積極證據足資證明有綽號「宏欽」之人或其它人曾向
    被告丁○○購買過毒品安非他命之事實，亦即仍未能證明被告丁○○於警訊時之
    自白確與事實相符，自不得依被告丁○○之警訊中自白為認定其販賣第二級毒品
    事實唯一之基礎；次查，被告戊○○於警訊、偵查及本院訊問時均供稱其之所以
    於查獲時在公墓區係因丁○○說要找朋友，核與被告己○○於警訊、偵查及本院
    訊問時所述：丁○○要伊陪他來台南找朋友等情節相符，並與被告丁○○亦於偵
    審中均供稱係伊叫己○○載伊至台南等情節相吻合，又被告三人於本院訊問時均
    坦承查獲前一天晚上有在台南赤崁海邊由被告丁○○無償提供毒品海洛因供被告
    戊○○、己○○二人施用等情無訛，另被告丁○○於查獲時確因販賣第一級毒品
    案，經臺灣高等法院高雄分院判處有期徒刑十年，尚未入監服刑，而其身上又攜
    帶有如附表所示之物，故渠等分別在施用毒品及持有毒品之情況，衡情遇警盤查
    焉有不逃避之理？被告上開所辯係與常情無違，尚無從以此渠等逃避警方盤查之
    事實，即片面為被告三人有共同伺機販售毒品之意圖之不利推測。再查，扣案之
    物係由被告丁○○之身上查獲，且業據被告丁○○於警訊及偵審時均供承為其個
    人所出資，向宋海濱處購得等情屬實，而並未自被告戊○○及己○○身上起出任
    何毒品，亦未能發現相當證據以證明被告戊○○及己○○二人有出資與丁○○共
    同購買海洛因或安非他命，自不能以推測或擬制之方法，認定被告戊○○及己○○有與被告丁○○共同持有扣案之毒品之犯意聯絡及行為分擔。
五、綜上所述，被告所辯尚堪採信，此外復查無其他積極證據足資證明被告丁○○有
    公訴人所指販賣第二級毒品犯行，被告戊○○及己○○有公訴人所指意圖販賣而
    持有第一級、第二級毒品犯行，不能證明被告三人犯上開罪名，爰依前開判例意
    旨，依法應就被告丁○○被訴販賣第二級毒品部分，及被告戊○○及己○○被訴
    部分均諭知無罪之判決。
據上論斷，應依刑事訴訟法第二百九十九條第一項前段，第三百零一條第一項，毒品
危害防制條例第四條第一項、第十八條第一項前段、第十九條第一項，刑法第十一條
前段、第五十六條、第四十七條、第五十九條、第三十七條第二項、第三十八條第一
項第二款，判決如主文。
本案經檢察官盧駿道到庭執行職務。
中    華    民    國      八十九    年      五      月      二十三    日
                              臺灣臺南地方法院刑事第三庭
                                      法  官  林淑婷
右正本證明與原本無異
如不服本判決應於送達後十日內向本院提出上訴狀
                                      書記官  董挹棻
中    華    民    國      八十 九   年     五       月      二十四    日
附錄本案論罪科刑法條全文：
毒品危害防制條例第四條第一項：
製造、運輸、販賣第一級毒品者，處死刑或無期徒刑；處無期徒刑者，得
併科新台幣一千萬元以下罰金。
附表一：
編號    物品名稱            數      量
一、第一級毒品海洛因    合計淨重十七．六二公克，包裝重四．二二公克
二、    第二級毒品安非他命  合計淨重十一．六五公克，包裝重０．七五公克
三、    注射針筒            五支
四、    分裝塑膠空袋        三十三個
五、    分裝毒品用吸管      三支
六、    小湯匙              一支
七、    小剪刀              二支
八、    吸食毒品用玻璃器    一個。


司法院資訊處製作；財團法人民間司法改革基金會備份。
